臺灣士林地方法院刑事裁定　　　　　　　96年度聲判字第29號
聲　請　人　百樂家股份有限公司
兼　代表人　乙○○
被　　　告　甲○○
　　　　　　丙○○
上列聲請人告訴被告偽造文書等案件（臺灣士林地方法院檢察署
95年度偵續字第206 號），不服臺灣高等法院檢察署檢察長於民
國96年4 月4 日所為之駁回聲請再議處分（96年度上聲議字第17
84號），聲請交付審判，本院裁定如下：
    主  文
聲請駁回。
    理  由
一、聲請意旨略以：(一)依照民國90年11月12日修正刪除前公司法
    第419 條第1 項第1 至7 款規定，股份有限公司發起設立者
    ，其董事、監察人於就任後15日內，應將公司章程、股東名
    簿、已發行之股份總額、以現金以外之財產抵繳股款者之姓
    名及其財產之種類、價格或估價之標準及公司核給之股數、
    應歸公司負擔之設立費用、發起人得受報酬或特別利益之數
    額、特別股總額及每股金額及繳足股款之證件，向主管機關
    申請為設立之登記。又公司法第129 條第3 款規定，發起人
    應以全體之同意訂立章程，載明股份總數及每股金額。另同
    法第131 條第1 項前段規定，發起人認足第1 次應發行之股
    份時，應即按股繳足股款。是前揭規定明白揭櫫股份有限公
    司並無准許以信用、勞務出資。然原不起訴處分理由認美高
    生物科技股份有限公司（下稱美高公司）允許股東以勞務出
    資，進而認被告未實際收足股款不違反公司法相關規定，此
    認事用法自有違誤。(二)檢察官及原處分駁回理由既採證人洗
    光祖證詞認方安濤等人之出資均由被告甲○○代墊，並於90
    年4 月8 日隨即領出付予Magic Green Ltd.（下稱Magic 公
    司）新臺幣（以下如未載明幣別均為新臺幣）2,500 萬元、
    2,600 萬元，以取得技術及專利移轉，屬公司法第9 條之處
    罰事項。不起訴處分書又認美高公司始終有2,900 萬元之資
    本額，前後理由矛盾。(三)縱被告甲○○自付2,500 萬元、2,
    600 萬元予Magic 公司，然所取得者僅係甲○○之私人專利
    ，該專利之擁有者非為美高公司，則自不得以該專利視為美
    高公司之資產，而得以抵沖股款。綜上所陳，本件再議駁回
    理由有諸多違失，偵查未臻完備，故聲請裁定將本件交付審
    判云云。
二、本件聲請人以被告甲○○涉犯公司法第9 條第3 項之罪為告
    發，並就被告甲○○涉犯業務侵占、被告丙○○涉犯業務上
    登載不實罪及被告甲○○、丙○○共同涉犯詐欺罪，向臺灣
    士林地方法院檢察署檢察官提出告訴，該署檢察官於95年8
    月29日以95年度偵字第1688號為不起訴處分，聲請人不服，
    聲請再議（聲請人告發被告甲○○違反公司法部分，因聲請
    人並非告訴人，故已經不起訴處分確定），臺灣高等法院檢
    察署檢察長於95年10月23日以95年度上聲議字第4495號發回
    續行偵查，臺灣士林地方法院檢察署檢察官復於96年2 月12
    日以95年度偵續字第206 號就前揭業務侵占、業務上登載不
    實罪及詐欺部分為不起訴處分，聲請人仍不服，聲請再議，
    經臺灣高等法院檢察署檢察長於96年4 月4 日以96年度上聲
    議字第1784號處分書認聲請人再議為無理由而駁回再議。聲
    請人不服駁回再議處分，聲請交付審判，本院審理之範圍，
    自應以原不起訴處分及駁回再議處分所審究之業務侵占、業
    務上登載不實及詐欺部分為限，不包括違反公司法部分，先
    予敘明。
三、本院查：
  (一)聲請人告訴被告甲○○業務侵占部分：
    (1)查美高公司籌備處彰化銀行城東分行存摺帳戶於90年7 月
      9 日存入2,900 萬元，嗣於同年月23日全數提領，隨後於
      同年月31日再行存入，再於同年8 月3 日遭提領11,999,9
      15元及17,000,085元，此有存摺存款帳戶及交易資料列示
      1 紙在卷可證（見臺灣士林地方法院檢察署94年度他字第
      149 號卷【以下簡稱他卷】第55頁）。而美高公司於90年
      8 月28日為公司登記，資本額為2,900 萬元，代表公司之
      負責人為被告甲○○，此有股份有限公司設立登記表影本
      在卷可證（見他卷第23頁），另被告甲○○於偵訊時供稱
      ：美高公司成立後資金馬上就拿出來了，因美高公司成立
      前，即已代墊技術股股東出資額，並為公司代為支付款項
      ，所以伊就把錢先領出來等語（見他卷第86頁、臺灣士林
      地方法院檢察署95年度偵續字第206 號卷【以下簡稱偵續
      卷】第48頁），可見前揭2,900 萬元資金為美高公司之股
      款，且於設立之初，即遭被告甲○○提領無訛。
    (2)就此被告甲○○辯稱：伊於公司成立之初即為代墊款項等
      語。而證人即美高公司股東洗光祖於偵查中亦證稱：美高
      公司之技術股佔資本額3 成，技術股東有伊、方安濤、詹
      乃潔、田蔚城等人，技術方面的出資，均由被告甲○○代
      墊，美高公司是要開發治癌、保肝的藥品。於西元2000年
      （89年）即開始與甲○○洽談「舒肝BC001 」，該藥品屬
      伊和方安濤、詹乃潔、2 個大陸人所屬Magic 公司所有，
      伊拿企劃書找甲○○投資，談了很久，甲○○才願意出資
      ，並於90年4 月8 日與Magic 公司簽約，於90年8 月與被
      告甲○○成立美高公司，待美高公司成立，因仍要再花錢
      做試驗，被告甲○○就沒再出資，故伊和方安濤再找他人
      共同於91年4 月10日成立新公司，並與甲○○結束合作關
      係等語在卷（見他卷第199 至200 頁），再佐以卷附西元
      2001年4 月8 日所簽立之「技術移轉暨專利證照轉讓合同
      書」影本（見他卷第149 至153 頁）所載，雙方協議之轉
      讓經費總額為美金180 萬元（以34.73 匯率計算，約合新
      臺幣2899萬元），證人洗光祖復證稱：第1 期款項約2500
       、2600 萬元，亦由甲○○支付，甲○○並代其他技術股
      股東墊款，且甲○○另外還報支佣金、差旅費或其他為公
      司支出的費用等語（見他卷第200 頁），足認被告甲○○
      所辯提領公司股款係為公司返還自己代墊款一節，並非完
      全無據，其主觀上難認有不法所有意圖，尚難逕以被告甲○○提領公司股款之行為，遽認其有業務侵占犯行。
  (二)聲請人告訴被告甲○○及丙○○業務上登載不實部分：
    (1)查被告丙○○於93年6 月3 日百家樂股份有限公司（以下
      簡稱百家樂公司）向財政部臺北市國稅局申報營利事業所
      得稅，提出該公司92年12月31日之資產負債表時，為百家
      樂公司之負責人，而前開資產負債表之之銀行存款欄記載
      金額為18,384,338元，其上並蓋有被告丙○○之印文，此
      有百家樂公司資產負債表影本在卷可證（見他卷第95頁）
      ，固堪認定。
    (2)惟證人即製作92年12月31日資產負債表之代客記帳業者陳
      志翔證稱：不認識被告甲○○、丙○○，該份資產負債表
      是樓毓銳委託伊製作，就伊所知，係丙○○、甲○○將百
      樂家公司在內湖的餐廳，交由樓毓銳的茹瑪餐廳團隊負責
      ，時間約在92年4 月至93年6 月，伊於93年1 月間，也是
      第1 次為百樂家公司製作資產負債表，相關數據均由樓毓
      銳提供等語。另證人即茹瑪餐廳之合夥人卓嘉彪亦證稱：
      伊和樓毓銳經營zuma（茹瑪餐廳），因甲○○在內湖大湖
      路的餐廳經營不好，故甲○○與茹瑪餐廳約在92年3 月開
      始合作，從92年7 月開始，該址公司名稱更名為百樂家公
      司，董事長則為丙○○，該處餐廳的帳務都由內部管理人
      員彙整後再交給會計師陳志翔，因甲○○、丙○○均不看
      帳等語綦詳，足證被告甲○○、丙○○辯稱該資產負債表
      是樓毓銳委託會計師製作，伊2 人均不知詳情等語尚非虛
      妄。原不起訴處分書以：縱資產負債表上之銀行存款欄記
      載之「18,384,338元」與實情不符屬實，亦難認被告甲○○、丙○○有業務登載不實之偽造文書行為，並無違誤。
    (3)此外，依偵查卷內現存之資料，亦不足以認定前揭被告甲○○、丙○○有明知為不實之事項，而登載於前開業務上
      作成之文書之犯行，聲請人就此未據理由，聲請交付聲判
      ，要屬無據。
  (二)聲請人告訴被告甲○○及丙○○詐欺部分：
    (1)本件告訴人指稱被告甲○○及丙○○明知百家樂公司有虛
      列存款做假帳之情事，竟向告訴人乙○○偽稱公司營運正
      常，使告訴人陷於錯誤，而交付67萬5 千元予被告甲○○
      云云（見他卷第161 頁）。然查百家樂公司之資本總額為
      2,900 萬元，此有股份有限公司變更登記表影本在卷可查
      （見他卷第50頁）。而告訴人乙○○與被告丙○○於93年
      6 月25日簽訂合作協議書，由協議內容觀之，告訴人乙○○僅支付押租金「67萬5 千元」並負責將來之租金及營業
      成本，即取得百家樂百家樂公司百分之60股份及經營權（
      見他卷第63至65頁），可見告訴人乙○○取得百家樂公司
      百分之60股份及經營權與該公司之資本額顯不相當，據此
      ，告訴人豈會不知百家樂公司之營運狀況？又豈會是因百
      家樂作假帳而陷於錯誤，始交付押租金675,000 元予丙○○？告訴人前開指述，顯與常情有違，不能採信。
    (2)告訴人乙○○復指稱：被告甲○○及丙○○明知百家樂承
      租之房屋房東未同意告訴人將租屋之一部轉租予基地台，
      竟向告訴人乙○○偽稱可合法取得轉租基地台之費用，使
      告訴人陷於錯誤，而交付甲○○675,000 元云云，然查：
      證人紀復儀律師於偵訊時證稱：告訴人乙○○和被告丙○○於93年6 月25日所簽立的協議書是伊所擬的，因其
        中提及基地臺租金收取之問題，故伊和丙○○、告訴人
        乙○○一同找房東陳素勤欲簽立新租約，但房東突然表
        示基地臺對人體有害，故要求在新契約簽訂後2 年內拆
        除，並要求需在乙○○正式成為百樂家公司之負責人後
        ，才願再簽新租約等語在卷。顯見該址之電信基地臺早
        已存在，且告訴人於簽定協議書時所悉，並於同日參與
        租約之洽商。是被告丙○○、甲○○於簽約時，應無隱
        瞞房東禁止房屋部分轉租設基地臺之事甚明。
      另證人陳素勤證稱：伊是與丙○○簽約後，有一天經過
        該處，發現屋頂有設一些天線，我就打電話問丙○○，
        他才告訴伊是基地臺，他說是會計出租的，伊當時有告
        訴他不可以如此，後來過沒多久，他告訴我無法再管理
        餐廳，所以要終止租約，我也同意終止租約，但我要求
        基地臺必須拆除，後來丙○○告訴我他可以找到人管理
        ，並帶乙○○到我公司跟我談，當時我有當面說基地臺
        一定要拆除，當時有律師在場，他們要求延1 、2 年再
        拆，伊不置可否，過幾天伊有當面告訴乙○○，若1 、
        2 年後仍不拆除必須賠償我的損失，當時乙○○告訴我
        她已經不需要跟我換租約，因為他們只是變更負責人名
        義，如果要賠償的話，叫我自己循法律途徑」（見偵續
        卷第57至58頁），其證述內容雖與前開證人紀復儀所述
        稍有出入，然已詳細指明告訴人乙○○自始即知陳素勤
        不願將百樂家公司所在房屋出租予電信公司作為基地臺
        使用之立場，足徵告訴人乙○○前開誤信被告2 人詐稱
        房東陳素勤同意出租裝設基地臺，始接手百樂家公司之
        指訴，應與事實不符。
   (3)又被告丙○○與告訴人乙○○簽訂「合作協議書」時，即
     有「百樂家公司在93年7 月1 日前所積欠之一切稅捐及員
     工勞、健保費用等由乙方（丙○○）負責，之後由甲方負
     責」之條款，此觀「合作協議書」第9 條即明。再者本院
     內湖簡易庭於93年8 月31日為93年度湖簡字第383 號民事
     事件之宣示判決，並命百樂家公司（法定代理人為丙○○
     ）應給付飛雅公司40萬元及自93年4 月10日起至清償日止
     按年息百分之5 計算之利息，此有宣示判決筆錄影本在卷
     可參，惟被告丙○○復於93年10月12日即簽立切結書，承
     諾該民事事件之一切費用，均由其負擔等情，亦有切結書
     影本在卷可證，顯見被告丙○○並無脫免其擔任百樂家公
     司負責人時所應負擔之民事債務之意，自無不法所有之詐
     欺意圖，告訴人乙○○以百樂家公司與飛雅公司尚有民事
     事件繫屬於民事法院，即認被告丙○○、甲○○共同涉有
     詐欺行為，亦非可採。
四、綜上所述，本案經依據偵查卷內之全部證據資料，應認聲請
    人所指被告甲○○業務侵占犯行、被告甲○○及丙○○業務
    登載不實及詐欺之犯行，犯罪嫌疑不足，臺灣士林地方法院
    檢察署檢察官為不起訴處分及臺灣高等法院檢察署檢察官駁
    回再議之處分，核無違誤。聲請人猶執前詞，聲請交付審判
    ，非有理由，應予駁回。
五、依刑事訴訟法第258 條之3 第2 項前段，裁定如主文。
中　　華　　民　　國　　96　　年　　9 　　月　　12　　日
                  刑事第七庭審判長法  官  王俊雄
                                  法  官  許碧惠
                                  法  官  周群翔
以上正本證明與原本無異。
本裁定不得抗告。
                                  書記官  劉育君
中　　華　　民　　國　　96　　年　　9 　　月　　12　　日
